臺灣新北地方法院刑事判決
                                      110年度易字第975號
公  訴  人  臺灣新北地方檢察署檢察官
被      告  蔡晴安



上列被告因詐欺案件，經檢察官提起公訴（110 年度偵字第1265
9 號），及移送併辦（110 年度偵字第24967 號、110 年度偵字
第31000 號），本院判決如下：
    主  文
蔡晴安犯幫助犯詐欺取財罪，處有期徒刑參月，如易科罰金，以
新臺幣壹仟元折算壹日。
    事  實
一、蔡晴安可預見一般人收取他人金融機構帳戶之行徑，常係為
    遂行財產犯罪之需要，以便利贓款取得，及使相關犯行不易
    遭人追查，而可預見提供自己於金融機構帳戶之存摺、提款
    卡、個人印章及提款密碼等物供他人使用，他人有將之用於
    財產犯罪之可能，竟仍基於幫助他人犯詐欺取財罪之不確定
    犯意，於民國109 年11月18日前某日，在新北市板橋區金門
    街某便利超商門市，將其所申辦之中國信託商業銀行（下稱
    中國信託銀行）帳號000000000000號帳戶之提款卡、印章暨
    密碼，以店到店之方式，寄與真實姓名年籍不詳之詐欺集團
    成員收受。該詐欺集團不詳成年成員取得蔡晴安所有上開中
    國信託帳戶之提款卡、提款密碼後，遂共同意圖為自己不法
    之所有，基於詐欺取財之犯意聯絡，利用其上開帳戶，分別
    於如附表各編號所示之時間，以附表各編號所示之方式向黃
    朝、張聖琴、曾秀珠、林秀藝等人施用詐術，致使黃朝、張
    聖琴、曾秀珠、林秀藝陷於錯誤，而於附表各編號所示之匯
    款時間，將如附表各編號所示之金額匯款至蔡晴安上開中國
    信託帳戶內。嗣因黃朝、張聖琴、曾秀珠、林秀藝發覺有異
    ，報警處理，始循線查知上情。
二、案經黃朝、張聖琴、曾秀珠、林秀藝分別訴由新北市政府警
    察局海山分局、臺南市政府警察局佳里分局、高雄市政府警
    察局左營分局、臺北市政府警察局刑事警察大隊報告臺灣新
    北地方檢察署檢察官偵查起訴以及移送併案。
    理  由
壹、程序部分
一、按被告以外之人於審判外之言詞或書面陳述，除法律有規定
    者外，不得作為證據；又被告以外之人於審判外之陳述，雖
    不符合同法第159條之1至第159條之4之規定，但經當事人於
    審判程序同意作為證據，法院審酌該言詞陳述或書面陳述作
    成時之情況，認為適當者，亦得為證據；又當事人、代理人
    或辯護人於法院調查證據時，知有第159條第1項不得為證據
    之情形，而未於言詞辯論終結前聲明異議者，視為有前項之
    同意，刑事訴訟法第159條第1項及第159條之5分別定有明文
    。此係基於證據資料愈豐富，愈有助於真實發現之理念，酌
    採當事人進行主義之證據處分權原則，並強化言詞辯論主義
    ，透過當事人等到庭所為之法庭活動，在使訴訟程序順暢進
    行之要求下，承認傳聞證據於一定條件內，得具證據適格。
    其中第2項之「擬制同意」，因與同條第1項之明示同意有別
    ，實務上常見當事人等係以「無異議」或「沒有意見」表示
    之，斯時倘該證據資料之性質，已經辯護人閱卷而知悉，或
    自起訴書、第一審判決書之記載而了解，或偵查、審判中經
    檢察官、審判長、受命法官、受託法官告知，或被告逕為認
    罪答辯或有類似之作為、情況，即可認該相關人員於調查證
    據時，知情而合於擬制同意之要件（最高法院105 年度台上
    字第2801號、99年度台上字第4817號判決參照）。查本判決
    下列認定事實所引用之卷證所有供述證據，均經依法踐行調
    查證據程序，檢察官、被告蔡晴安均未主張排除其證據能力
    （見本院110 年度易字第975 號卷，下稱本院卷，第45頁、
    第55至66頁），且迄於本院言詞辯論終結前均未表示異議，
    本院審酌前開證據資料製作時之情況，尚無違法不當及證明
    力明顯過低之瑕疵，認以之作為證據應屬適當，故揆諸上開
    規定，認上揭證據資料均有證據能力。
二、至其餘憑以認定被告犯罪事實之本判決下列所引各項非供述
    證據，查無違反法定程序取得之情，依同法第158條之4規定
    反面解釋，亦均有證據能力。
貳、實體部分
一、認定事實所憑之證據及理由
　㈠前揭犯罪事實，業據被告於本院審理時坦承不諱（見本院卷
    第67頁），並有中國信託商業銀行股份有限公司109 年12月
    31日中信銀字第109224839329516 號函暨被告之帳戶資料（
    帳號000000000000號）附卷可稽（見臺灣新北地方檢察署11
    0 年度偵字第12659 號卷，下稱偵12659 卷，第9 至13頁）
    ，是此部分之事實，首堪認定。
  ㈡又被告所申辦上開中國信託帳戶之提款卡嗣為詐欺集團成員
    取得，且該詐欺集團成員分別於如附表編號1 至4 所示之時
    間，向告訴人黃朝、張聖琴、曾秀珠、林秀藝以如附表編號
    1 至4 所示之方式施以詐術，使該等告訴人均陷於錯誤，而
    依照指示於如附表編號1 至4 所示之匯款時間，分別匯款如
    附表編號1 至4 所示之金額至被告之中國信託帳戶中，並旋
    遭詐欺集團成員提領一空等情，分據告訴人黃朝、張聖琴、
    曾秀珠、林秀藝於警詢時證述明確（見附表各編號「證據」
    欄位所示），並有郵政匯款申請書、中華郵政股份有限公司
    存摺影本、詐騙來電顯示畫面相片（以上為告訴人黃朝部分
    ）；臺南市政府警察局佳里分局佳里派出所受理詐騙帳戶通
    報警示簡便格式表、臺南市政府警察局佳里分局佳里派出所
    受理各類案件紀錄表、臺南市政府警察局佳里分局佳里派出
    所受理刑事案件報案三聯單、金融機構聯防機制通報單、國
    泰世華商業銀行匯出匯款憑證、告訴人張聖琴之國泰世華銀
    行存摺封面暨內頁、「台北地檢署監管科收據」影本（以上
    為告訴人張聖琴部分）；高雄市政府警察局左營分局文自派
    出所受理詐騙帳戶通報警示簡便格式表、金融機構聯防機制
    通報單、內政部警政署反詐騙諮詢專線紀錄表、臺灣銀行匯
    款申請書、「台北地檢署監管科收據」影本（以上為告訴人
    曾秀珠部分）；鹿谷鄉農會匯款申請書、臺灣銀行匯款申請
    書、郵政跨行匯款申請書（2 份）、「台北地檢署監管科收
    據」影本（以上為告訴人林秀藝部分）（以上證據均見附表
    各編號「證據」欄位所示），是被告所申辦之上開中國信託
    帳戶於109 年11月16日至同年11月27日間確為詐欺集團成員
    持有，並持以分別詐騙告訴人黃朝、張聖琴、曾秀珠、林秀
    藝之事實，自堪予認定。是前開證據均足以作為被告自白之
    補強，堪認被告之自白與事實相符，本案事證明確，被告犯
    行堪予認定，應依法論科。
二、論罪科刑
  ㈠按刑法上之幫助犯，係對於犯罪與正犯有共同之認識，而以
    幫助之意思，對於正犯資以助力，而未參與實施犯罪之行為
    者而言（最高法院75年度台上字第1509號、84年度台上字第
    5998號、88年度台上字第1270號判決參照）。是以，如未參
    與實施犯罪構成要件之行為，且係出於幫助之意思提供助力
    ，即屬幫助犯，而非共同正犯。查本件被告提供其金融機構
    之帳戶與他人使用，使他人得基於詐欺取財之犯意，向如附
    表所示之告訴人等人施用詐術，致使告訴人等人陷於錯誤而
    交付款項，以遂行詐欺取財之犯行，然被告單純提供其金融
    機構帳戶與他人使用之行為，並不等同於向告訴人共同施以
    欺罔之詐術行為，此外，復無其他積極證據足資證明被告有
    參與本件詐欺取財犯行之構成要件行為，是被告提供其金融
    機構之帳戶與他人使用之行為，係對於他人遂行詐欺取財之
    犯行資以助力。核被告所為，係犯刑法第30條第1 項前段、
    第339 條第1 項之詐欺取財罪之幫助犯。至公訴意旨以臺灣
    新北地方檢察署110 年9 月30日新北檢錫慎110 偵24967 字
    第1100090178號函檢卷併辦部分（見本院110 年度審易字第
    1220號卷第59頁），經查與本件起訴部分具想像競合之裁判
    上一罪關係，本院自得併予審理，附此敘明。
  ㈡又前揭真實姓名、年籍不詳自稱之詐騙集團成員彼此間就詐
    欺取財犯行，固有犯意聯絡及行為分擔，為共同正犯，惟幫
    助犯係從犯，從屬正犯而成立，刑法上既無「共同幫助」之
    情，當亦無「幫助共同」之可言（最高法院95年度台上字第
    6767號判決參照），附此敘明。
  ㈢被告以提供本案中國信託帳戶之提款卡及密碼之單一行為，
    使該真實姓名、年籍不詳之成年詐欺者遂行對告訴人4 人之
    詐欺取財犯行，係以一行為觸犯幫助詐欺取財之4 罪，為想
    像競合犯，應依刑法第55條規定，從一重之幫助詐欺取財罪
    處斷。
  ㈣本案被告幫助他人犯詐欺取財罪，為從犯，本院衡其犯罪情
    節較正犯為輕，爰依刑法第30條第2 項之規定，按正犯之刑
    減輕之。
  ㈤爰審酌被告提供金融機構之帳戶與他人使用，不僅造成執法
    機關不易查緝犯罪行為人，助長經濟犯罪風氣，更造成被害
    人求償上之困難，確有不該，然審之其於本院審理時終能坦
    認犯行，再酌以及其僅係提供帳戶資料，並未直接參與詐欺
    取財之犯行，犯罪情節較輕微，兼衡酌以各該告訴人所受財
    產損害、被告迄未與各該告訴人和解，並衡以被告本件犯罪
    動機、目的、情節及手段，暨衡及被告之素行、教育程度為
    國中畢業、目前尚有家庭經濟狀況（見本院卷第67頁）等一
    切情狀，爰量處如主文所示之刑，並諭知易科罰金之折算標
    準。
三、至被告所有上揭中國信託帳戶之存摺、印章及提款卡等物，
    雖係供其幫助上開不詳詐欺集團成員進行本件詐欺取財犯罪
    所用之物，然既未經扣案，迄今亦仍未取回，復非屬義務沒
    收之物，為免將來執行困難，爰不另為沒收及追徵之諭知，
    附此敘明。
據上論斷，應依刑事訴訟法第299 條第1 項前段，判決如主文（
本案採判決精簡原則，僅引述程序法條）。
本案經檢察官陳旭華偵查起訴、檢察官張勝傑移送併辦，檢察官
陳炎辰到庭執行職務。
中　　華　　民　　國　　111 　年　　1 　　月　　26　　日
                  刑事第五庭    審判長法  官 胡堅勤
                                      法  官 王筱維
                                      法  官 賴昱志
以上正本證明與原本無異。
不得上訴。
                                      書記官 傅淑芳
中　　華　　民　　國　　111 　年　　1 　　月　　26　　日
附錄本案論罪科刑法條全文：
中華民國刑法第30條
幫助他人實行犯罪行為者，為幫助犯。雖他人不知幫助之情者，
亦同。
幫助犯之處罰，得按正犯之刑減輕之。

中華民國刑法第339條
（普通詐欺罪）
意圖為自己或第三人不法之所有，以詐術使人將本人或第三人之
物交付者，處 5 年以下有期徒刑、拘役或科或併科 50 萬元以
下罰金。
以前項方法得財產上不法之利益或使第三人得之者，亦同。
前二項之未遂犯罰之。

附表：
編號 告訴人(被害人) 詐騙時、地、詐騙方式 匯款時間及匯款金額（新臺幣） 證據 1 告訴人 黃朝 詐欺集團成員於109年11月27日13時10分許，假冒為黃檢察官、林文華科長撥打電話向黃朝佯稱，其帳戶遭人冒用涉及刑事案件，會把傳票傳真給其，命其去附近之超商收受傳票云云，黃朝即依指示至址設彰化縣○○市○○路00○0號之統一便利商店新靜修門市收受同詐欺集團成員傳真之傳票，該假冒為林文華科長之詐欺集團成員再向黃朝佯稱要將其收押，提出260,000元即不用收押，致黃朝陷於錯誤，而於右列時間至彰化縣○○市○○路00號之西門郵局臨櫃匯款，將右列金額匯入蔡晴安之中國信託帳戶內。 109年11月30日15時50分許，260,000元  ①告訴人黃朝於警詢時之證言（偵12659卷第6至7反） ②刑事案件被害人（告訴人、證人)個人資料表（偵12659卷第8頁） ③內政部警政署反詐騙諮詢專線紀錄表（偵12659卷第17頁） ④告訴人黃朝手機之通聯記錄翻拍照片2張（偵12659卷第20、21頁） ⑤109年11月30日郵政跨行匯款申請書（偵12659卷第18頁） ⑥告訴人黃朝之存摺內頁影本（偵12659卷第19頁） ⑦中國信託商業銀行股份有限公司函暨檢附之「被告蔡晴安客戶基本資料、帳號000000000000號存款交易明細、自動化交易LOG 資料- 財金交易」（偵24967卷第75至84頁、偵12659卷第9至13頁、偵24967卷第85至91頁、偵31000卷第27至29頁） ⑧中國信託商業銀行股份有限公司109年12月29日中信銀字第109224839328263號函暨檢附之「網銀IP資料」（偵31000卷第31至35頁）　　 2 告訴人 張聖琴 詐欺集團成員於109年11月間，假冒為警察、陳檢察官撥打電話向張聖琴佯稱，其涉及販賣人頭帳戶涉及刑事案件，須匯款至指定帳戶以監管云云，致張聖琴陷於錯誤，而於右列時間至臺南市○○區○○路000號之國泰世華商業銀行善化分行臨櫃匯款，將右列金額匯入蔡晴安之中國信託帳戶內。詐欺集團成員於張聖琴匯款後，再指示張聖琴前往臺南市○○區000號統一便利商店大埕門市收取詐騙集團成員預先於不詳時、地所偽造蓋有「臺灣臺北地方法院檢察署印」、「檢察官黃立維」之公印文各1枚，並記載有「台北地檢署監管科收據」、「檢察官黃立維」、「茲代收到受分案申請人：張聖琴」等文字之公文書影本1紙，用以取信張聖琴。  109年11月25日，13時58分許，250,000元 ①告訴人張聖琴於警詢時之證言（臺灣新北地方檢察署110年度偵字第24967號卷，下稱偵24967卷，第49至52頁） ②陳昇輝、張聖琴、曾秀珠遭詐欺案一覽表（偵24967卷第9至10頁）　 ③臺南市政府警察局佳里分局佳里派出所受理詐騙帳戶通報警示簡便格式表（偵24967卷第137頁） ④臺南市政府警察局佳里分局佳里派出所受理各類案件紀錄表（偵24967卷第143頁） ⑤臺南市政府警察局佳里分局佳里派出所受理刑事案件報案三聯單（偵24967卷第145頁） ⑥内政部警政署反詐騙諮詢專線紀錄表（偵24967卷第133至134頁） ⑦金融機構聯防機制通報單（偵24967卷第141頁） ⑧告訴人張聖琴國泰世華銀行帳號00000-0000000號之活期儲蓄存款存摺封面、內頁交易明細（偵24967卷第155至157頁） ⑨國泰世華商業銀行109年11月25日匯出匯款憑證（偵24967卷第149頁） ⑩台北地檢署監管科109年11月25日收據（偵24967卷第161頁） ⑪中國信託商業銀行股份有限公司函暨檢附之「被告蔡晴安客戶基本資料、帳號000000000000號存款交易明細、自動化交易LOG資料-財金交易」（偵24967卷第75至84頁、偵12659卷第9至13頁、偵24967卷第85至91頁；臺灣新北地方檢察署110年度偵字第31000號卷，下稱偵31000卷，第27至29頁） ⑫中國信託商業銀行股份有限公司109年12月29日中信銀字第109224839328263號函暨檢附之「網銀IP資料」（偵31000卷第31至35頁） 3 告訴人 曾秀珠 詐欺集團成員於109年11月23日13時許 ，假冒為警察、黃立維檢察官撥打電話向曾秀珠佯稱，其涉及刑事案件，須匯款至指定帳戶以監管云云，致曾秀珠陷於錯誤，而於右列時間，將右列金額匯入蔡晴安之中國信託帳戶內。詐欺集團成員於曾秀珠匯款後，再指示曾秀珠前往全家便利商店收取詐騙集團成員預先於不詳時、地所偽造蓋有「臺灣臺北地方法院檢察署印」、「檢察官黃立維」之公印文各1枚，並記載有「台北地檢署監管科收據」、「檢察官黃立維」、「茲代收到受分案申請人：曾秀珠」等文字之公文書影本1 紙，用以取信曾秀珠。  109年11月27日16時許，320,000元 ①告訴人曾秀珠於警詢時之證言（偵24967卷第53至55頁） ②陳昇輝、張聖琴、曾秀珠遭詐欺案一覽表（偵24967卷第9至10頁） ③高雄市政府警察局左營分局文自派出所受理各類案件紀錄表（偵24967卷第271頁） ④高雄市政府警察局左營分局文自派出所受理詐騙帳戶通報警示簡便格式表（偵24967卷167） ⑤高雄市政府警察局左營分局文自派出所受理刑事案件報案三聯單（偵24967卷第269頁） ⑥内政部警政署反詐騙諮詢專線紀錄表（偵24967卷第165至166頁） ⑦金融機構聯防機制通報單（偵24967卷第169頁） ⑧告訴人曾秀珠臺灣土地銀行帳號000000000000號活期儲蓄存款存摺封面（偵24967卷第235頁） ⑨臺灣銀行109年11月27日匯款申請書回條聯（偵24967卷第237頁）　 ⑩台北地檢署監管科109年11月27日收據（偵24967卷253） ⑪中國信託商業銀行股份有限公司函暨檢附之「被告蔡晴安客戶基本資料、帳號000000000000號存款交易明細、自動化交易LOG資料-財金交易」（偵24967卷第75至84頁、偵12659卷第9至13頁、偵24967卷第85至91頁、偵31000卷第27至29頁） ⑫中國信託商業銀行股份有限公司109年12月29日中信銀字第109224839328263號函暨檢附之「網銀IP資料」（偵31000卷第31至35頁）　　 4 告訴人 林秀藝 詐欺集團成員於109年11月16日10時30分許，假冒為新北市政府警察局陳警官、檢察官、林文華科長撥打電話向林秀藝佯稱，其涉及刑事案件，須匯款至指定帳戶以監管云云，致林秀藝陷於錯誤，而於右列時間分別至鹿谷鄉農會竹林分會、南投縣○○市○○路000號之臺灣銀行南投分行、南投縣○○鄉○○路○段000號之鹿谷郵局南投23支局臨櫃匯款，將右列金額匯入蔡晴安之中國信託帳戶內。詐欺集團成員於林秀藝匯款後，再指示林秀藝前往住家附近之便利商店收取詐騙集團成員預先於不詳時、地所偽造蓋有「臺灣臺北地方法院檢察署印」、「檢察官黃立維」之公印文各1枚，並記載有「台北地檢署監管科收據」、「檢察官黃立維」、「茲代收到受分案申請人：林秀藝」等文字之公文書影本共4紙，用以取信林秀藝。 ①109年11月18日，11時56分許，480,000元 ②109年11月19日，11時46分許，350,000元　 ③109年11月23日，10時55分許，320,000元 ④109年11月26日，10時4分許，500,000元　　　 ①告訴人林秀藝於警詢時之證言（偵31000卷第37至40頁） ②林秀藝遭詐欺案一覽表（偵31000卷第7頁） ③鹿谷鄉農會109年11月18日匯款申請書（偵31000卷第41頁） ④臺灣銀行109年11月19日匯款申請書回條聯（偵31000卷第42頁） ⑤109年11月23日郵政跨行匯款申請書（偵31000卷第43頁）　 ⑥109年11月26日郵政跨行匯款申請書（偵31000卷第44頁） ⑦台北地檢署監管科109年11月18日、109年11月19日、109年11月23日、109年11月26日收據（偵31000卷45至48頁）　 ⑧中國信託商業銀行股份有限公司函暨檢附之「被告蔡晴安客戶基本資料、帳號000000000000號存款交易明細、自動化交易LOG資料-財金交易」（偵24967卷第75至84頁、偵12659卷第9至13頁、偵24967卷第85至91頁、偵31000卷第27至29頁） ⑨中國信託商業銀行股份有限公司109年12月29日中信銀字第109224839328263號函暨檢附之「網銀IP資料」（偵31000卷第31至35頁）